【裁判字號】    95,交聲,285
【裁判日期】    951011
【裁判案由】    違反道路交通管理處罰條例聲明異議
【裁判全文】
臺灣士林地方法院交通事件裁定         95年度交聲字第285號
原處分機關  臺北市交通事件裁決所
異  議  人
即受處分人  甲○○
上列異議人即受處分人因違反道路交通管理處罰條例案件，對於
臺北市交通事件裁決所中華民國95年3 月21日所為之處分（原處
分案號：北市裁二字第裁22-Z00000000號）聲明異議，本院裁定
如下：
    主  文
異議駁回。
    理  由
壹、程序部分：
一、按行為後法律或自治條例有變更者，適用行政機關最初裁處
    時之法律或自治條例。但裁處前之法律或自治條例有利於受
    處罰者，適用最有利於受處罰者之規定，為民國94年2 月5
    日經立法院制訂並經總統公布之行政罰法第5 條所明定，並
    依據行政罰法第46條之規定係自公布後1 年即95年2 月5 日
    開始施行，而道路交通管理處罰條例之法律變動後應如何適
    用法律一節，相關法律並無規定，然就道路交通管理處罰條
    例所定罰鍰、吊扣證照、記點之裁罰，本屬行政罰之性質（
    參照上開行政罰法第1 條、第2 條亦將罰鍰、吊扣證照、記
    點之處分均定為行政罰），是自應適用前開行政罰法之法理
    ，作為道路交通管理處罰條例變動後之處理準則，合先敘明
    。
二、查本件異議人行為後，道路交通管理處罰條例第33條經總統
    於94年12月28日公布，並經行政院命令自95年7 月1 日開始
    施行，然本件案發時係95年1 月13日，原處分機關最初裁處
    時則為95年3 月21日，是依據前開行政罰法之法理，本案自
    應適用原處分機關最初裁處時即95年3 月21日之道路交通管
    理處罰條例第33條（下稱修正前道路交通管理處罰條例第33
    條）之規定加以處罰。
貳、實體部分
一、按汽車行駛於高速公路而不遵管制之規定者，處汽車駕駛人
    新台幣（下同）3 千元以上6 千元以下罰鍰，並記違規點數
    1 點，修正前道路交通管理處罰條例第33條第1 項、第63條
    第1 項第1 款，分別定有明文。
二、原處分意旨略以：異議人即受處分人甲○○於95年1 月13日
    14時14分許，駕駛車牌號碼CY-5668 號自小客車（車輛所有
    人：立格國際公司），在行經國道3 號高速公路南向277.8
    公里處時，經警以測速雷射槍測得其車速達每小時147 公里
    ，已超過該路段之法定速限每小時110 公里，乃依法攔停並
    掣單舉發，爰依修正前道路交通管理處罰條例第33條第1 項
    之規定，裁處異議人罰鍰3 千元，並依同條例第63條第1 項
    第1 款之規定，記違規點數1 點。
三、異議人聲明異議意旨略以：測速槍的準確度只是針對該儀器
    本身，但由於所有的儀器均係人為控制，因此人為的誤失也
    非不可能，且伊並無飆車習慣，此由駕駛記錄（指違規查詢
    報表）亦可檢驗。另國道公路警察局網站中所刊載問答集中
    提及「嚴禁在彎道內執行測速」，然本案員警實施測速地點
    卻在車輛左轉之下坡地段，故本件舉發顯有未妥。再者，學
    者蔡震榮教授之演講評析中提及測速要評估的是測試距離準
    確度及測速誤差與容忍值之問題，因為開車速度有所謂「瞬
    間超速」，測速標準值應以駕駛人的「平均速度」為準，方
    為合理，由此觀點，伊當時之平均速度應當在法定速限之下
    。綜上，原處分未加詳查，遽予裁罰，實難甘服云云。
四、本院查：
(一)本件異議人即受處分人甲○○確有於原處分所載時間，駕駛
    車牌號碼CY-5668 號自用小客車行經國道3 號高速公路南向
    277.8 公里處，因該路段之法定速限為每小時110 公里，異
    議人遭警以其超速行駛為由，予以攔停並當場舉發違規乙情
    ，為異議人所不否認，並有內政部警政署國道高速公路警察
    局公警局交字第Z00000000 號舉發違反道路交通管理事件通
    知單1 紙在卷可憑，應甚明確，堪予認定。
(二)訊據證人即舉發本案之警員陳柏鎮，於本院審理時到庭具結
    證稱：案發當日伊與另名同事在國道3 號公路執行交通稽查
    勤務，因該處屬容易肇事之路段，因此當時勤務內容主要是
    以測速槍測速，並取締超速違規。本件案發當時，是由伊負
    責操作雷射槍，因測得異議人駕駛車輛之時速達每小時147
    公里，故伊以紅旗將其攔停，並當場將雷射槍上所顯示測得
    之時速出示予異議人，還讓異議人親自操作雷射槍對路上車
    輛進行測速以招信服等語明確在卷（見本院95年6 月21日訊
    問筆錄），經核證人陳柏鎮所證內容，就其所目擊之交通違
    規情節及舉發經過均證述詳確，且與異議人於本院審理時自
    承：案發時員警確有將測速槍上的數據顯示給伊看，也有拿
    測速槍給伊測試超速等語相符，足見陳柏鎮上開證詞應屬真
    實可信，是本件舉發員警確有於前揭時、地，以雷射槍測得
    異議人所駕駛車輛之車速達每小時147 公里乙節，亦堪認屬
    實。
(三)雖異議人以前揭情詞置辯，質疑本案舉發違規多所違誤，然
    查：
１、本件舉發超速違規所使用之雷射測速槍，係最先進之測速器
    材，已由多數國家採為測速使用，符合國際檢驗規定，並經
    我國法院認證，可確信其準確度，執勤人員以雷射測速槍內
    觀測視窗紅外線點瞄準被測之單一車輛，經鎖定後，槍內螢
    幕即顯示其速度與施測者間之距離，不受他車影響，即有他
    車前後行駛或併行亦同等情，有內政部警政署國道公路警察
    局第八警察隊95年3 月2 日公警八交字第0950870268號函在
    卷可稽，異議人亦到庭陳明對於科技產品並不懷疑，足認本
    件應無因測速雷射槍本身缺乏準確性而導致測得數值有誤之
    情形。又員警陳柏鎮舉發本案違規時，已從事高速公路超速
    違規取締達4 、5 年之久乙情，業據其到院具結證實無訛，
    以其長期操作測速儀器所累積之熟練度，並參酌上開所述雷
    射測速槍之操作方式並非繁複及本件舉發時點為日間，視線
    良好等情綜合析之，堪認本案應無異議人辯稱因舉發員警人
    為操作不當，致測得數據錯誤之情事可言。
２、又異議人辯稱：其個人並無飆車之習慣，且以當時車速若達
    147 公里，勢必撞擊前車云云，並提出違規查詢報表乙紙欲
    佐其說。然查，超速違規之原因不一而足，駕駛人之飆車習
    慣僅係其中一端，故縱令異議人無飆車習慣，亦無從遽以排
    除其出於其他動機、原因而超速違規之可能，至於駕駛人有
    無超速之前案違規記錄，與認定本案超速違規行為是否屬實
    ，並無必然關連，況由異議人提出之違規查詢報表觀之，異
    議人除本案違規記錄外，尚有2 筆因違反道路交通管理處罰
    條例第48條而遭取締處罰之違規前案記錄，準此，異議人是
    否係時刻恪遵交通規則，反屬有疑；又，以時速147 公里之
    高速行駛車輛，苟前方近距離內並無他車，自無與前車追撞
    之可能。從而，異議人此部分所辯，並無足採。
３、又異議人辯稱交通執法人員不應在彎道內取締違規乙情，固
    提出國道公路警察局網站之網頁資料為據，然由該段內容之
    標題為「員警立於路肩攔車取締超速是否會造成危險」觀之
    ，其內文中所載「嚴禁在彎道內執行測速」，應指禁止員警
    「立於在彎道內」對車輛測速及從事攔停舉動而言，蓋彎道
    屬較易發生車禍事故地段，苟員警立於彎道內測速或攔停車
    輛，非僅可能危及執勤員警之安全，且駕駛人如因驟然察覺
    彎道內有員警測速，致一時分心或刻意減速，或因在彎道內
    突遭攔停而必須變換至外線車道或減速，均可能引發車禍事
    故，乃有禁止之必要，然非謂彎道內之超速行為，即不得加
    以取締，反因彎道內之超速違規行為，因引發車輛事故之危
    險性更高，更有取締禁止之必要，是員警如係立於彎道路段
    外取締、攔停彎道內之超速違規車輛，自無任何不當可言。
    而查，縱令異議人辯稱其遭舉發違規行駛之路段為彎道乙情
    屬實，然由異議人亦自承「我記得那是一個彎道，我轉過去
    時看到警察」等語（見本院95年6 月21日訊問筆錄第1 頁）
    觀之，堪認本件員警係以異議人在彎道內之超速行駛行為加
    以取締，但員警並非立於彎道內執行測速，且係待異議人轉
    出彎道始執行攔停取締，揆諸上開說明，該舉發作為即非不
    當，異議人執此為辯，當非可採。
４、至於異議人援引學者之論著，主張員警應取締平均車速超過
    法定速限之車輛，而非瞬間超速之車輛云云。惟查，該等見
    解僅係學者個人意見，現行法規既未將超速違規依異議人所
    稱之「平均車速」、「瞬間車速」區分其可罰性，則駕駛人
    一旦有超速行駛之情事，不論其為瞬間車速或平均車速，均
    屬違規，況超速行駛行為，嚴重影響往來車輛安全，即使係
    瞬間超速，駕駛人既已使車輛於高速狀態行駛，自難謂無危
    害其他往來車輛及行人之安全，而應加以取締處罰，以收遏
    阻之效，是異議人執此主張因其平均車速並未超速，應予不
    罰云云，即非正當有據，不足採憑。
(四)綜上，本件異議人確有於高速公路超速駕駛車輛之交通違規
    事實，堪予認定，其所辯情詞，均不足採。原處分機關據以
    援引上開規定，裁處異議人罰鍰3千元，並記違規點數1點，
    並無不當。本件異議為無理由，應予駁回。
據上論斷，應依道路交通案件處理辦法第19條，裁定如主文。
中    華    民    國    95    年    10    月    11    日
                   交通法庭法  官     吳祚丞
以上正本證明與原本無異。
如不服本裁定，應於送達後5日內向本院提出抗告狀。
                           書記官     林立原
中    華    民    國    95    年    10    月    18    日


司法院資訊處製作；財團法人民間司法改革基金會備份。
